【裁判字號】    98,交聲,2261
【裁判日期】    981130
【裁判案由】    聲明異議
【裁判全文】
臺灣高雄地方法院交通事件裁定        98年度交聲字第2261號
原處分機關  高雄市政府交通局
異  議  人
即受處分人  甲○○
上列異議人因違反道路交通管理處罰條例案件，對於高雄市政府
交通局98年7 月28日所為之處分（處分案號：高市交裁字第裁32
-BO0000000號），聲明異議，本院裁定如下：
    主  文
異議駁回。
    理  由
一、原處分意旨略以：異議人即受處分人甲○○於民國98年6 月
    23日凌晨0 時41分許，在高雄市○○路51號前，因拒絕員警
    要求其接受酒精濃度測試之檢定，為警製單舉發，嗣由原處
    分機關依道路交通管理處罰條例第35條第4 項之規定裁處罰
    鍰新臺幣（下同）60,000元，吊銷駕駛執照，3 年內禁考之
    處分等語。
二、異議意旨略以：異議人當時人車停在便利商店，未在道路上
    使用交通工具，異議人先進去喝飲料，警察隨後才到，並無
    證據證明異議人喝酒，員警稱異議人車身左右偏移，有喝酒
    ，口說無憑，依法聲明異議云云。
三、按汽車駕駛人拒絕接受測試酒精濃度之檢定者，處新臺幣6
    萬元罰鍰，並當場移置保管該汽車及吊銷該駕駛執照，3 年
    內不得考領，道路交通管理處罰條例第35條第4 項、第67條
    第2 項前段分別規定明確。次按交通警員對其親睹之違規事
    實製單舉發，就其事實之證明亦屬證人，如無具體事證足證
    其有偏頗或失實之虞，已難恣意否定其指證即舉發之真正，
    其舉發行為本質上為行政處分，行政處分一旦有效成立，有
    以公定力規定法律秩序之效力，該行政處分當可被推定為真
    正，其據以依法處分之事實亦為正確無誤；又交通警員製單
    舉發違反道路交通管理處罰條例所列之違規事實，本質上為
    行政處分，且係公務員基於職務上之權力，依法就特定之具
    體事件所為具有公法上效果之單方行政行為，基於公務員所
    為公法上行為具有公信力之原則，該行政處分當可被推定為
    真正，受處分人若未就執勤員警之舉發違誤提出相關證據以
    供調查，且依卷存證據資料亦無其他積極證據足資證明其有
    捏造事實違法取締之情事，則執勤員警本其維護交通秩序及
    安全之職責所為之上開舉發行為，自應受到合法及正確之推
    定（臺灣高等法院95年度交抗字第87號、94年度交抗字第20
    4 號裁定參照）。
四、經查：
（一）異議人於98年6 月23日凌晨0 時41分許，在高雄市○○路
      51號前，因拒絕員警要求其接受酒精濃度測試之檢定，為
      警製單舉發之事實，有酒精濃度測試單（記載拒測）、高
      雄市政府警察局舉發違反道路交通管理事件通知單、高雄
      市政府警察局三民第二分局98年7 月16日高市警三二分六
      字第0980021614號函在卷可稽（見本院卷第13頁）；復據
      證人即當日舉發之員警乙○○到庭證稱：98年6 月23日凌
      晨0 時許我們發現車牌號碼019-CMG 號重型機車車身不穩
      、左右搖擺，我們跟在該機車騎士後面要攔檢他，他已經
      騎到OK便利商店的騎樓停下來，我們聞到他身上有酒味，
      要對他進行酒測，但他不接受，一直找理由拖時間，我們
      在那邊僵持了很久，後來他進去便利商店時，我已經開舉
      發單及酒測單，就是舉發單及酒測單所載98年6 月23日0
      時41分，在酒測單上記載「受測者拒簽」，我看到他進去
      喝完水之後，才從OK便利商店走出來等語（見本院卷第20
      至21頁），而證人乙○○係就當日親身經歷之舉發過程作
      證，其就目擊異議人之拒絕接受酒精濃度測試之情節及舉
      發經過證述明確，且無矛盾或瑕疵，顯非憑空捏造，又證
      人乙○○為高雄市政府警察局三民第二分局之警員，係於
      依法執行勤務時，因見異議人上開違規情節而舉發，衡情
      其與異議人素不相識，亦無怨隙，應無甘冒觸犯偽證之罪
      責，故意構詞誣陷異議人之必要，其證詞應堪採信。
（二）異議人雖以前揭情詞置辯，然證人乙○○已就當日目擊異
      議人之違規情節及舉發經過證述明確，並有上開酒精濃度
      測試單（記載拒測）在卷可證，且依前揭說明，執勤員警
      本其維護交通秩序及安全之職責所為之上開舉發行為，應
      受到合法及正確之推定，復查無何證據足資證明證人乙○
      ○有捏造事實違法取締之情事，自難僅憑異議人之片面指
      述，遽認本件舉發有何違背常情之情形，是異議人前揭所
      辯，不足採信。
（三）又按行為人有本條例（道路交通管理處罰條例）之情形者
      ，應填製舉發違反道路交通管理事件通知單，並於被通知
      人欄予以勾記，當場舉發者，其通知聯應填記駕駛人或行
      為人姓名、性別、出生年月日、地址、身分證統一編號及
      車主姓名、地址、車牌號碼、車輛種類。被查獲之駕駛人
      或行為人為受處分人時，應於填記通知單後將通知聯交付
      該駕駛人或行為人簽名或簽章收受之，違反道路交通管理
      事件統一裁罰基準及處理細則第11條第1 項第1 款定有明
      文。本件違反交通事件舉發通知單移送聯上「收受通知聯
      者簽章」欄雖未經異議人簽名，惟簽名與否僅係異議人是
      否合法收受舉發通知單之證明方法，而參諸本件異議人填
      具之高雄市政府交通局交通違規陳述意見單所載（見本院
      卷第14頁），異議人當日有同時繳交違規通知單正本乙節
      ，顯見異議人為警舉發當日已合法收受上開舉發通知單，
      方得據以提出並陳述意見，是員警前揭舉發仍屬適法，併
      此敘明。
（四）綜上，本件異議人因拒絕員警要求其接受酒精濃度測試之
      檢定之違規事實，事證明確，堪以認定。從而，原處分機
      關依道路交通管理處罰條例第35條第4 項之規定裁處罰鍰
      60,000元，吊銷駕駛執照，3 年內禁考，於法並無不合，
      異議人之異議為無理由，應予駁回。
五、據上論斷，應依道路交通案件處理辦法第19條，裁定如主文
    。
中    華    民    國    98    年    11    月    30    日
                  交通法庭  法  官  林依蓉
以上正本證明與原本無異。
如不服本裁定，應於收受送達後5 日內向本院提出抗告狀。
中    華    民    國    98    年    11    月    30    日
                            書記官  邱靜銘


司法院資訊處製作；財團法人民間司法改革基金會備份。
